臺灣臺中地方法院刑事判決
111年度易字第1757號
公  訴  人  臺灣臺中地方檢察署檢察官
被      告  張雅翔


上列被告因詐欺案件，經檢察官提起公訴（111年度偵字第8068
號），本院判決如下：
    主    文
張雅翔犯以不正方法由收費設備得利罪，共貳罪，各處罰金新臺
幣參仟元，如易服勞役，均以新臺幣壹仟元折算壹日。應執行罰
金新臺幣伍仟元，如易服勞役，以新臺幣壹仟元折算壹日。緩刑
貳年。
    犯罪事實
一、張雅翔意圖為自己不法之所有，基於以不正方法由收費設備
    得利之犯意，為下列犯行：㈠於民國110年10月12日16時8分
    許，駕駛車號000-0000號營業用小客車（下稱本案車輛），
    從臺中市○○區○○路0段000號對面「瀋陽停車場」（下稱本案
    停車場）設有自動收費設備連線之柵欄管制處駛入，然為免
    繳停車費，竟於同日16時34分許自遼陽六街鐵鍊放下處將本
    案車輛駛出，以此規避自動收費設備使用規則之不正方法詐
    得免繳新臺幣（下同）40元停車費之不法利益。㈡復於110年
    11月10日14時36分許，駕駛本案車輛從上開遼陽六街鐵鍊放
    下處駛入本案停車場，然為免繳停車費，竟於同日15時19分
    許自該遼陽六街鐵鍊放下處將本案車輛駛出，以此規避自動
    收費設備使用規則之不正方法詐得免繳40元停車費之不法利
    益。嗣因上開停車場之管理員蕭伯軒察覺有異，通知警方後
    ，始悉上情。
二、案經張家豪委任蕭伯軒訴由臺中市政府警察局第五分局報告
    臺灣臺中地方檢察署檢察官偵查起訴。
    理    由
一、認定犯罪事實所憑之證據及理由：
　　訊據被告張雅翔固坦承有分別於犯罪事實欄一、㈠、㈡所載時
    、地駕駛本案車輛，以犯罪事實欄一、㈠、㈡所載方法在本案
    停車場停車之事實，惟矢口否認有何以不正方法由收費設備
    得利犯行，辯稱：本案停車場的鐵鍊放下，伊以為是新冠肺
    炎疫情期間免收費，第1次伊有進去10幾分鐘，伊有去繳費
    處要繳費，但機器顯示免繳費，伊就駛出，伊沒有犯罪的意
    思；第2次伊是從鐵鍊放下來的地方進去，該次停了40分鐘
    左右，伊是載客人過去燒香拜拜，所以停了40幾分鐘，伊以
    為是疫情期間所以不用收費，因為鐵鍊有放下來云云。經查
    ：
（一）被告有分別於犯罪事實欄一、㈠、㈡所載時、地駕駛本案車
      輛，以犯罪事實欄一、㈠、㈡所載方法在本案停車場停車之
      事實，業據被告於警詢、偵查中及本院審理時坦承在案，
      核與告訴代理人蕭伯軒於警詢及本院審理時證述之情節相
      符（見偵卷第29─31頁、本院卷第62─68頁），並有本案車
      輛行車紀錄匯出文字資料、本案停車場於110年10月12日
      、110年11月10日之監視器截圖畫面、本案車輛車輛詳細
      資料報表及車籍查詢結果在卷可稽（見偵卷第35─68頁、
      第75─85頁、第89─91頁），此部分事實堪予認定。
（二）就主觀犯意部分，被告雖辯稱於110年10月12日首次駛入
      本案停車場時，其有前往繳費處欲繳停車費，但機器顯示
      免繳費云云，然若被告確有前往繳費機器欲繳停車費，而
      該機器顯示無須繳費，被告自可由本案停車場之柵欄管制
      處駛出車輛，何須從鐵鍊放下處駛出？足見被告所辯難以
      採信。另告訴代理人蕭伯軒以證人身分到庭證稱：本案停
      車場於110年10、11月間並無因新冠肺炎疫情期間停止收
      費或免繳停車費之機制，都正常收費，本案停車場周圍並
      無免收費之公告或告示，本案停車場亦無入場半小時免收
      費之機制等語（見本院卷第63頁）。再觀諸110年11月10
      日之監視器截圖畫面，本案停車場內亦無任何新冠肺炎疫
      情期間免收費之告示（見偵卷第75─83頁），可知證人蕭
      伯軒上開證述內容與事實相符，堪予採信。另被告亦於本
      院審理時供稱：伊沒有特別注意本案停車場有無告示表示
      新冠肺炎疫情期間可以免費出入等語（見本院卷第71頁）
      。由上開調查證據之結果可知，本案停車場內於110年10
      、11月間並無任何客觀跡象足以讓人誤會以為該停車場於
      新冠肺炎疫情期間免收停車費，而被告既為智識正常之成
      年人，當無發生誤認之可能，是被告上開所辯應屬臨訟之
      詞，自無可採。
（三）綜上所述，本案事證明確，被告之犯行堪予認定，應依法
      論科。
二、論罪科刑及沒收：
（一）論罪：
　　　核被告於犯罪事實欄一、㈠、㈡所為，均係犯刑法第339條
      之1第2項之以不正方法由收費設備得利罪。
（二）罪數：
　　　被告2次犯行之犯意各別、行為互殊，應予分論併罰。
（三）科刑：
   1、爰審酌被告為貪圖小利，利用本案停車場鐵鍊放下之漏洞
      ，以不正方法規避自動收費設備，二度駕駛本案車輛離開
      本案停車場，詐取免繳停車費之不正利益，造成告訴人之
      損失，且犯後否認犯罪，所為實屬不該，惟念及被告之犯
      罪不法利益共僅80元，卻以高達8,000元之金額與告訴人
      調解成立（此部分詳如下述），暨被告自述之教育程度、
      職業及家庭經濟狀況（見本院卷第73頁）等一切情狀，各
      量處如主文所示之刑，及各諭知易服勞役之折算標準，並
      定應執行刑，暨諭知易服勞役之折算標準。
　 2、查被告未曾因故意犯罪受有期徒刑以上刑之宣告，有臺灣
      高等法院被告前案紀錄表在卷可查（見本院卷第13─14頁
      ），符合刑法第74條第1項第1款宣告緩刑之要件。茲審酌
      被告因一時失慮致罹刑章，歷經本次偵、審程序後，當已
      知所警惕，而無再犯之虞，且事後已與告訴人調解成立，
      賠償告訴人所受之損害，另告訴代理人亦於審理中表示同
      意給予被告緩刑（見本院卷第73頁），本院認上開宣告之
      刑以暫不執行為適當，爰依刑法第74條第1項第1款規定，
      宣告緩刑2年。
（四）沒收：
　　　依本案停車場之收費標準（見偵卷第87頁），被告之犯罪
      所得為2次免繳之停車費共計80元【計算式：40元/次＊2次
      ＝80元】，然被告已與告訴人以8,000元調解成立，並已履
      行完畢，有本院111年9月20日調解筆錄附卷足憑（見本院
      卷第45─46頁），可知上開犯罪所得已實際合法發還告訴
      人，故依刑法第38條之1第5項規定，不應宣告沒收。
據上論斷，應依刑事訴訟法第299條第1項前段，刑法第339條之1
第2項、第42條第3項前段、第51條第7款、第74條第1項第1款，
刑法施行法第1條之1第1項，判決如主文。
本案經檢察官黃秋婷提起公訴，檢察官陳敬暐到庭執行職務。
中　　華　　民　　國　　111 　年　　10　　月　　27　　日
                  刑事第十二庭  審判長法  官  許月馨
　　　　　　　　　                    法  官  吳逸儒
　　　　　　　　　                    法  官  陳盈睿
以上正本證明與原本無異。
如不服本判決應於收受送達後20日內向本院提出上訴書狀，並應
敘述具體理由；其未敘述上訴之理由者，應於上訴期間屆滿後20
日內向本院補提理由書（均須按他造當事人之人數附繕本）「切
勿逕送上級法院」。
告訴人或被害人如不服判決，應備理由具狀向檢察官請求上訴，上訴期間之計算，以檢察官收受判決正本之日起算。　　　　　　　　　　                            書記官  李噯靜
中　　華　　民　　國　　111 　年　　10　　月　　27　　日

【附錄本案論罪科刑法條】
刑法第339條之1 意圖為自己或第三人不法之所有，以不正方法由收費設備取得他人之物者，處一年以下有期徒刑、拘役或十萬元以下罰金。 以前項方法得財產上不法之利益或使第三人得之者，亦同。 前二項之未遂犯罰之。